臺灣臺南地方法院民事裁定
                                       109年度再字第11號
再審原告  李坤楠
再審被告  李日彰
          王璟萍

上列當事人間請求侵權行為損害賠償事件，再審原告對於本院民
國109年6月30日109年度訴字第747號確定判決提起再審之訴，本
院裁定如下：
    主  文
再審之訴駁回。
再審訴訟費用由再審原告負擔。
    理  由
一、再審意旨略以：本院109年度訴字第747號確定判決（下稱原
    確定判決）以再審被告李日彰於民國108年8月24日上午10時
    54分許，騎乘車牌號碼000-000號普通重型機車，搭載再審
    被告王璟萍，沿臺南市永康區國光二街由東往西方向行駛，
    行至該路段與臺南市永康區大仁街交岔路口時，其行向之燈
    光號誌為紅燈，然再審被告李日彰卻未停止於停止線前，反
    係越過停止線後停止於斑馬線上，與再審原告駕駛之車牌號
    碼0000-00號自用小客車，沿臺南市永康區大仁街由北往南
    方向行駛至上開路口時，欲作左轉彎時發生車禍，然原確定
    判決卻違法認定「闖越紅燈」此用詞通常係指車輛違反禁止
    通行之行車管制燈光號誌而通過路口或企圖通過路口之行為
    ，而再審被告李日彰超越停止線之行為雖亦違反行車管制號
    誌之指示，然其超越停止線後即已停止，並未通過路口，尚
    與「闖越紅燈」之行為有別等語，而未採信再審原告主張再
    審被告李日彰有闖越紅燈之過失。惟再審原告於109年9月3
    日晚間經親友以通訊軟體LINE傳送民視新聞臺報導有民眾之
    機車因停於斑馬線而遭以闖紅燈開罰之新聞影片，始知原確
    定判決之認事用法，顯有錯誤。又再審原告請親友協助查詢
    ，知有道路交通管理處罰條例第53條規定、82年4月22日交
    通部函文及高雄高等行政法院108年度交上字第69號判決，
    均可證實上開新聞報導確有根據，則再審被告李日彰之行為
    應屬闖紅燈，原確定判決卻認定其僅係超越停止線，參照司
    法院大法官釋字第177號解釋之見解，原確定判決適用法規
    顯有錯誤。爰依民事訴訟法第496條第1項第1款、第2款、第
    13款規定之再審事由，提起再審，並聲明：㈠原確定判決關
    於命再審原告應給付再審被告李日彰新臺幣（下同）478,21
    1元，給付再審被告王璟萍64,660元部分及該部分訴訟費用
    均廢棄；㈡上開廢棄部分再審被告之訴駁回。
二、按再審之訴，應於30日之不變期間內提起。前項期間，自判
    決確定時起算，判決於送達前確定者，自送達時起算；其再
    審之理由發生或知悉在後者，均自知悉時起算。判決於上訴
    期間屆滿時確定。不得上訴之判決，於宣示時確定；不宣示
    者，於公告時確定；再審之訴不合法者，法院應以裁定駁回
    之，民事訴訟法第500條第1項、第2項前段、第398條第1項
    前段、第2項、第502條第1項分別定有明文。又提起再審之
    訴，應依同法第501條第1項第4款規定，表明再審理由及關
    於再審理由並遵守不變期間之證據，此為必須具備之程式，
    其未表明者，無庸命其補正（最高法院108年度台抗字第951
    號裁定參照）。次按民事訴訟法第496條第1項第1款所謂適
    用法規顯有錯誤，係指確定判決違背法規或現存判例解釋者
    而言，故當事人自收受判決正本之送達時，對於判決理由，
    有無適用法規顯有錯誤之情形，即可知悉。至於當事人本人
    對於法規之瞭解程度如何，當不能影響同法第500條第1項、
    第2項關於30日不變期間之起算（最高法院71年台再字第210
    號判例參照）。又當事人以有該款適用法規顯有錯誤之情形
    提起再審之訴，計算是否逾30日之不變期間，無同法第500
    條第2項再審理由知悉在後之適用（最高法院70年台再字第2
    12號判例參照）。
三、經查：
　㈠原確定判決係於109年7月1日公告，該案判決書正本並於109
    年7月8日、9日分別合法送達兩造，嗣因兩造均未提起上訴
    ，判決業於109年7月31日確定等情，業經本院依職權調取原
    確定判決全案卷宗核閱無訛，再審原告遲至109年9月7日始
    提起本件再審之訴，此有民事再審之訴狀所蓋印之本院收狀
    章附卷可證（見補字卷第15頁），顯已逾30日之不變期間，
    其訴自非合法。
　㈡再審原告雖主張其於109年9月3日經親友用LINE傳送新聞影片
    ，始知悉原確定判決有民事訴訟法第496條第1項第1款規定
    之適用法規顯有錯誤之再審理由，故有再審理由知悉在後之
    情形，然揆諸前揭說明，再審原告以有民事訴訟法第496條
    第1項第1款適用法規顯有錯誤之情形而提起再審之訴，計算
    是否逾30日之不變期間，無同法第500條第2項之再審理由知
    悉在後之適用，是再審原告此部分之主張亦非適法。
　㈢再審原告雖另主張原確定判決有民事訴訟法第496條第1項第2
    款規定之判決理由與主文顯有矛盾之再審理由，惟核其再審
    聲請狀內表明之再審理由，除臚列民事訴訟法第496條第1項
    第2款之法律規定外，並無指明原確定判決究有如何合於該
    條款規定之具體情事，亦未說明及舉證證明關於該款再審理
    由發生或知悉在後之情事，揆諸前揭說明，再審原告此部分
    之訴亦非合法。
　㈣按當事人發現未經斟酌之證物或得使用該證物者，得以再審
    之訴對於確定終局判決聲明不服，但以如經斟酌可受較有利
    益之裁判者為限，同法第496條第1項第13款亦有明定，而此
    證物須以與本案有所關聯者，始足當之。另法院裁判適用法
    規或解釋法律，係依職權為之，原無待當事人提出其他判決
    以為證據（最高法院64年台聲字第58號判決參照）。準此，
    該條款規範之再審事由係指當事人發現未經斟酌之證物，並
    不包括法規、函令、解釋之適用或其他裁判 之見解。本件
    再審原告以發現未經斟酌之證物為本件再審理由，其所稱之
    證物，即再審原告所提出之親友於109年9月3日所傳送之新
    聞報導、道路交通管理處罰條例第53條規定、82年4月22日
    交通部函文及高雄高等行政法院108年度交上字第69號判決
    。惟上開之新聞報導與原確定判決之事實經過並無關聯，非
    屬本件之證物，而道路交通管理處罰條例第53條規定、82年
    4月22日交通部函文及高雄高等行政法院108年度交上字第69
    號判決，核屬法規、函令及其他裁判之見解，並非用以證明
    事實之物證，依前揭說明，不能謂係民事訴訟法第496 條第
    1項第13款所謂未經斟酌之證物，是再審原告主張原確定判
    決有未經斟酌之證物云云，難謂適法。
四、據上論結，本件再審原告之訴為不合法，依民事訴訟法第50
    2條第1項、第95條、第78條，裁定如主文。
中　　華　　民　　國 　110　　年　　2　 　月　　 4 　 日
                  民事第五庭    法　官  施志遠
以上正本係照原本作成。
如對本裁定抗告須於裁定送達後10日內向本院提出抗告狀，並繳
納抗告費新臺幣1,000元。
中　　華　　民　　國 　110　　年　　2　 　月　　 5 　 日
                                書記官  李慈容